【裁判字號】    97,消債更,329
【裁判日期】    980123
【裁判案由】    更生事件
【裁判全文】
臺灣士林地方法院民事裁定           97年度消債更字第329號
債  務  人  甲○○
                      國民
上列債務人因聲請更生事件，本院裁定如下：
    主  文
聲請駁回。
聲請費用由債務人負擔。
    理  由
一、按債務人與金融機構協商成立者，不得聲請更生或清算，但
    因不可歸責於己之事由，致履行顯有重大困難者，不在此限
    ；本條例施行前，債務人依金融主管機關協調成立之中華民
    國銀行公會會員辦理消費金融案件無擔保債務協商機制與金
    融機構成立之協商，準用前項之規定，消費者債務清理條例
    第151 條第5 項及第6 項分別定有明文。是債務清償方案成
    立後，由債務人依其條件履行，惟需於其後發生情事變更，
    債務人所預期收入或收益減少，致履行清償方案顯有困難或
    無法履行，因不可歸責於債務人，始能依消費者債務清理條
    例第151 條第6 項之規定聲請更生或清算。此項規定旨在避
    免債務人任意毀諾已成立之協商，濫用更生或清算之債務清
    理程序。又債務清償方案係經當事人行使程序選擇權所為之
    契約，債務人自應受其成立之協商內容所拘束。次按聲請更
    生或清算不合程式或不備其他要件者，法院應以裁定駁回之
    ，但其情形可以補正者，法院應定期間先命補正，復為同條
    例第8 條所明定。
二、本件聲請意旨略以：伊早期因家中急用申辦信用貸款，為求
    加速還款於下班後投入親旺便利商店及福恩樂福事業，不料
    兩間均為詐騙直銷公司，因而陷入以債養債之深淵；伊於民
    國95年2 月及9 月間向第三人陳佩瑜借款共計新臺幣（下同
    ）180 萬元與岳母投資大陸花市，兩人均無投資經驗，終告
    失敗血本無歸；伊於96年2 月間申請債務協商，每月還款金
    額為25,107元，其中元大商業銀行未納入協商還款，基於欠
    債還債之道德精神，扣除必要支出所剩不多之狀況，不惜向
    親友及同事借錢還債，繳款半年後彈盡援絕，因而毀諾，故
    依消費者債務清理條例第151 條第6 項規定聲請更生云云。
三、經查，債務人甲○○前於95年9 月間與台北國際商業銀行成
    立協商，協商條件為每月繳納25,107元，但現已毀諾，而債
    務人95年度收入729,186 元，96年度收入828,684 元，此有
    95年9 月15日協商書暨無擔保債務還款計劃、財團法人金融
    聯合徵信中心當事人綜合信用報告－債務清理條例前置協商
    專用債權人清冊、債務人之財政部臺北市國稅局95年、96年
    綜合所得稅各類所得資料清單附卷可稽，顯見債務人與銀行
    成立協商至今，收入並無減少，反有增加之情形，亦即債務
    人之清償能力較成立協商時為高。而關於債務人之每月必要
    支出費用部分，其中租金支出每月10,000元部分（下稱系爭
    租金支出），經本院命債務人提出租賃契約等證明文件，其
    於97年10月27日以書狀陳稱未有租賃契約及收據文件，僅是
    與親戚口頭約定，且目前並未繳交該筆租金，故系爭租金支
    出難認屬必要支出費用。又其中應受扶養人林美秀之扶養費
    部分，查林美秀係債務人之配偶林貞志之母，依民法第1115
    條規定，直系血親卑親屬即林貞志為第一順位之扶養義務人
    ，是債務人陳報林美秀為債務人1 人所扶養，亦屬有誤，此
    部分不應列入扶養費用。從而，債務人之每月必要支出費用
    包括：伙食費5,100 元、水電瓦斯費2,500 元、電話費2,00
    0 元及家庭雜支2,000 元，共計11,600元，加上扶養債務人
    之母廖早之扶養費用5,000 元，是債務人每月支出共計
    16,600元。觀諸債務人每月薪資約50,000元（參卷附債務人
    之96年2 月至12月份、97年7 月至9 月份薪資條），扣除上
    開每月必要支出費用及扶養費用16,600元，再扣除協商金額
    25,107元，尚屬有餘，況債務人另有多筆不動產，有債務人
    之財產歸屬清料清單，在卷可憑。職是，債務人主張其因不
    可歸責於己之事由，致履行顯有重大困難而聲請更生，實屬
    無理由，應駁回其更生之聲請。
五、爰裁定如主文。
中    華    民    國    98    年    1     月    23    日
                  民事第一庭  法      官  蕭錫証
上為正本係照原本作成。
如不服本裁定，應於裁定送達後10日內，以書狀向本院提出抗告
，並繳納抗告費新臺幣1千元。
中    華    民    國    98    年    2     月     2    日
                              書  記  官  羅伊安


司法院資訊處製作；財團法人民間司法改革基金會備份。
